【裁判字號】    97,訴,223
【裁判日期】    970627
【裁判案由】    妨害性自主
【裁判全文】
臺灣新竹地方法院刑事判決               97年度訴字第223號
公  訴  人  臺灣新竹地方法院檢察署檢察官
被      告  徐○○  姓名、年.
選任辯護人  王志陽律師
上列被告因妨害性自主案件，經檢察官提起公訴（96年度偵字第
2383號），本院判決如下：
    主    文
徐○○對於心智缺陷之女子，以其他違反其意願之方法而為性交
，處有期徒刑柒年陸月。
    犯罪事實
一、徐○○因（與本件性侵害被害人Ａ女有親屬關係，若揭示其
    姓名，將足以顯示識別被害人之資訊，故為保護被害人，乃
    依性侵害犯罪防治法第12條第2 項之規定，不公開揭示其姓
    名）與Ａ女（代號00000000號，真實姓名詳卷附年籍代號對
    照表，以下簡稱：Ａ女）為堂姊弟關係，並同住於新竹縣峨
    眉鄉富興村○鄰○號內。徐○○其明知Ａ女為重度智障，日
    常生活理解能力明顯不足而有心智缺陷，竟基於違反其意願
    而為性交之犯意，見Ａ女係重度智障且無知可欺，為逞其獸
    慾，於民國95年12月2日下午1時左右之不詳時間，侵入Ａ女
    房間內，脫掉正於床上睡覺Ａ女之短褲及衣服，並遭徐○○
    以手指戳入Ａ女下體及肛門，徐○○同時親吻Ａ女之臉部、
    胸部、屁股，並以手撫摸Ａ女之下體，而違反其意願性侵害
    Ａ女得逞。嗣Ａ女將其遭受徐○○性侵害之事，告知其弟Ｃ
    男（代號00000000B號，真實姓名詳卷附年籍代號對照表，
    以下簡稱Ｃ男），Ｃ男再轉告其兄Ｂ男（代號00000000A號
    ，真實姓名詳卷附年籍代號對照表，以下簡稱：Ｂ男）後，
    Ｃ男旋陪同Ａ女前往財團法人為恭紀念醫院驗傷採證，並查
    知Ａ女下體肛門曾遭肛交插入，Ｃ男憤而報警查獲徐○○。
二、案經新竹縣警察局竹東分局報告臺灣新竹地方法院檢察署檢
    察官偵查起訴。
    理    由
一、證據能力部分：
（一）供述證據：按傳聞法則之重要理論依據，在於傳聞證據未
      經當事人之反對詰問予以核實，乃予排斥，惟若當事人已
      放棄對原供述人之反對詰問權，於法院審判時表明同意該
      等傳聞證據可作為證據，基於證據資料愈豐富，愈有助於
      真實發現之理念，並貫徹刑事訴訟法修法加重當事人進行
      主義之精神，確認當事人對於證據能力有處分權之制度，
      傳聞證據經當事人同意作為證據，法院認為適當者，亦得
      為證據。另當事人對於傳聞證據表示「沒有意見」，而未
      於言詞辯論終結前聲明異議（Without Objection ），應
      視為已有將該等傳聞證據採為證據之同意，此刑事訴訟法
      第159條之5定有明文。
  １、次按被告之自白，非出於強暴、脅迫、利誘、詐欺、疲勞
      訊問、違法羈押或其他不正之方法，且與事實相符者，得
      為證據，刑事訴訟法第156條第1項定有明文。查被告徐○
      ○於本院審理時，並未爭執伊於警詢、檢察官訊問時所為
      供述，係非出於自由意識所為之陳述，亦未爭執警詢、偵
      訊筆錄之記載與其之供述有何不同，則被告徐○○之供述
      與本案事證相符之部分，自有證據能力。
  ２、再按被告以外之人於偵查中向檢察官所為之陳述，除顯有
      不可信之情況者外，得為證據，刑事訴訟法第159條之1第
      2 項亦定有明文。查於檢察官訊問時，證人即被害人Ａ女
      、Ｂ男、Ｃ男、蔡竹英均已具結作證，亦無證據證明其等
      於檢察官訊問時有不能自由陳述或受非法取證或有何顯不
      可信之情形，被告徐○○及其辯護人於本院準備及審理程
      序中表示對上開供述證據之證據能力不予爭執，應認上開
      證人證述各節均有證據能力。
  ３、至被告以外之人於審判外之陳述，雖不符合刑事訴訟法第
      159 條之1至之4之規定，而經當事人於審判程序同意作為
      證據，法院審酌該言詞陳述作成時之情況，認為適當者，
      亦得為證據，刑事訴訟法第159 條之5第1項定有明文。查
      本案被告徐○○及其辯護人，對於被害人Ａ女、證人Ｂ男
      於警詢供述證據之證據能力，均表示無意見，而同意作為
      本案認定犯罪事實之基礎，本院審酌上開供述證據作成之
      當時情況，並無違法取證或證明力明顯過低之瑕疵，且均
      為證明犯罪事實存否所必要，認為均據為本案之證據為適
      當，依前揭規定，自均有證據能力。
（二）其餘書證及物證：
  １、本案被告徐○○及其辯護人對於下列認定犯罪所引之卷附
      法務部調查局97年6 月11日函覆說明，內政部警政署刑事
      警察局96年2月13日刑醫字第09500190640號鑑驗書、對於
      性侵害案件減少被害人重複陳述作業訊前訪視紀錄表、相
      片、96年8月15日刑鑑字第0960126727號鑑定書暨97年6月
      10日函覆說明及新竹縣政府警察局竹東分局函覆說明（含
      筆錄、照片等）等證據資料，於本院準備程序、審理程序
      訊問時，均未爭執其證據能力，且本院審酌該等證據性質
      上為公務員製作之證明文書，無刑事訴訟法第159條之4所
      定之顯不可信之情況，亦無證據證明係公務員違背法定程
      序或經偽造、變造所取得，且本案被告徐○○及其辯護人
      於本院準備程序、審理程序訊問時，均未爭執其證據能力
      ，自應均認有證據能力。
  ２、針對辯護人所指摘為恭醫院被害人Ａ女之受理疑似性侵害
      事件驗傷診斷書部分，經本院依職權函詢結果為該診斷證
      明書之內容雖依被害人Ａ女之主訴而為記載，然觀其內容
      為診療被害人Ａ女之醫師及護理人員基於一般業務上治療
      行為所製作之紀錄文書，並非特別針對本案訴訟特為之書
      面報告，依其作成之具體情形，均具製作人於業務過程中
      ，基於觀察或發現而當場或即時記載之特徵，且該醫院與
      被害人Ａ女僅係一般醫院與病患關係，與被告徐○○亦無
      仇隙，並無顯無不可信之情況，因認該診斷證明書具有證
      據能力。
  ３、另辯護人所指摘被告徐○○患有偏頭痛，測前24小時有服
      用藥物，其身心狀況已不適合進行測謊，形式上已不符合
      測謊之基本要件（卷附之內政部警政署刑事警察局測謊儀
      器測試具結書上記載），從而本件關於被告徐○○之測謊
      鑑定報告，是否具有證據能力，恐有疑義。惟按：測謊鑑
      定係依一般人若下意識刻意隱瞞事實真相時，會產生微妙
      之心理變化，如憂慮、緊張、恐懼、不安等現象，而因身
      體內部之心理變化，身體外部之生理狀況亦隨之變化，如
      呼吸急促、血液循環加速、心跳加快、聲音降低、大量流
      汗等異常現象。惟表現在外之心理變化，往往不易由肉眼
      觀察，乃由測謊員對受測者提問與待證事實相關之問題，
      藉由科學儀器（測謊機）記錄受測者對各個質問所產生細
      微之生理變化，加以分析受測者是否下意識刻意隱瞞事實
      真象，並判定其供述是否真實。測謊機本身並不能直接對
      受測者之供述產生正確與否之訊號，而係測謊員依其專業
      之學識及經驗，就測謊紀錄予以客觀之分析解讀。至於測
      謊鑑定究竟有無證據能力，刑事訴訟法並無明文規定，惟
      實務上，送鑑單位依刑事訴訟法第208條第1項規定，囑託
      法務部調查局或內政部警政署刑事警察局為測謊檢查，受
      囑託機關就檢查結果，以該機關名義函覆原囑託之送鑑單
      位，該測謊檢查結果之書面報告，即係受囑託機關之鑑定
      報告，該機關之鑑定報告，形式上若符合測謊基本程式要
      件，包括：(1)經受測人同意配合，並已告知得拒絕受測，
      以減輕受測者不必要之壓力。(2)測謊員須經良好之專業訓
      練與相當之經驗。(3)測謊儀器品質良好且運作正常。(4)受
      測人身心及意識狀態正常。(5)測謊環境良好，無不當之外
      力干擾等要件，即賦予證據能力（最高法院93年度臺上字
      第1865號判決參照）。經查：
    (1)本件受囑託之鑑定機關內政部警政署刑事警察局，已將施
      測檢查結果以機關名義函覆，而細繹該鑑定書附載受測人
      即被告徐○○所簽立之具結書1 紙，該具結書已載明被告
      徐○○係出於自由意志同意接受測謊，無強迫情事，且測
      謊人員業已告知被告徐○○刑事訴訟法所賦予之權利包括
      得拒絕受測等詞，並經被告徐○○同意簽立；又上開鑑定
      報告書並附有施測人員之資歷表，施測人員並於94年間赴
      美接受測謊人員專業訓練結業，目前為美國測謊協會會員
      ，迄今實際測試人數已逾300 人次，具備測謊專業能力；
      又該局測謊使用之儀器係美國拉法葉（Lafayette ）儀器
      公司製造，型號為Lx－4000，隨時保持正常運作紀錄功能
      ；施測地點係在該局專業測謊室施測，施測環境良好，無
      不當外力干擾，且本案採用「熟悉測試法」及「區域比對
      法」進行測試；首先於測前會談時告知問卷內容，並經Po
      lygraph 儀器以「熟悉測試法」使受測者熟悉測試流程後
      ，再以「區域比對法」測試，分析量化結果等詞，此亦有
      內政部警政署刑事警察局測謊報告書既所附測謊鑑定過程
      參考資料一件在卷可稽。
    (2)嗣本院就被告徐○○上開測謊報告再分別函請內政部警政
      署刑事警察局及法務部調查局補充說明，據內政部警政署
      刑事警察局函覆說明：「按測謊結果係以受測者於儀器測
      試當時之生理反應圖譜為研判依據，圖譜分析係依據圖譜
      上各生理反應特徵為評斷標準，受測者之生理資料穩定且
      可解讀，即可分析。有關函詢受測者於24小時內服用藥物
      是否會影響測試結果，仍應視受測當時之生理反應圖譜而
      定。本案受測者雖於測前陳述用藥，然於測試具結書亦曾
      敘及身體狀況『還可以』（如儀器測試具結書），本局為
      求慎重遂於正式鑑測前先進行熟悉測試法（ACT ）以檢測
      其生理反應情形，認其當時生理狀況平穩正常係可鑑測之
      情形下方予進行本案測試。」及法務部調查局函覆說明：
      「測謊案件之施作係以測謊儀器同時紀錄受測者呼吸、脈
      搏、膚電等生理反應曲線，再依據記錄所得之生理反應圖
      譜研判受測者有無說謊。故測謊案件之判圖，須以測試所
      得之生理紀錄圖為一符合鑑判條件的有效圖形為先決要件
      ，倘若受測者因為生理病痛或服食藥物影響受測時之身心
      狀態時，測試所得之生理紀錄圖將為一不符合鑑判條件的
      無效圖形，自然無法禁行結果鑑判。故受測者服食藥物時
      間長短、劑量若干足以影響測謊結果？在測謊實務上實無
      探討意義，而應著眼於測試有無獲致符合鑑判條件的明確
      、有效圖形。意即只要測試所得生理紀錄圖為一符合鑑判
      條件的有效圖形，已足以證明受測者並未因生理疾病或服
      食藥物影響生理反應之情形，即可依據專業做結果研判；
      反言之，若測試所得生理紀錄圖為一不符合鑑判條件的無
      效圖形，則顯示受測者在接受測試時，生理狀況受到生理
      疾病或服食藥物影響，導致不適合測試情形，應立即停止
      測試。」等情，此有內政部警政署刑事警察局97年6 月10
      日刑鑑字第0970084648號及法務部調查局97年6 月11日調
      科參字第09700228300 號等函覆附卷可稽（見本院卷第92
      、94頁），是堪認本件施測在程序與形式上，均符合測謊
      之程式要件，該鑑定報告即具證據能力，是辯護人仍質疑
      該測謊報告結果云云，顯屬無據。
二、認定犯罪事實所憑證據及理由：
（一）不爭執之事實：本件被告徐○○與被害人Ａ女為堂姊弟關
      係，且同住於新竹縣峨眉鄉富興村○鄰○號內，2 人房間
      相距約步行10幾步之距離，而被害人Ａ女係重度智障患者
      等情，並有被告徐○○之身分證件及被害人Ａ女之戶口名
      簿影本、新竹縣警察局竹東分局97年5月9日函覆之現場圖
      暨現場照片及被害人Ａ女之中華民國殘障手冊影本等資料
      可資佐證（見偵查卷第20、21頁，本院卷第10、31至37頁
      ）。
（二）被告徐○○雖矢口否認犯行，其辯稱：伊沒有性侵害被害
      人Ａ女，被害人Ａ女雖指稱遭伊性侵，並遭伊毆打其肩膀
      、下體等情，但被害人Ａ女之指訴有多處與事證不符之處
      ，且據為恭醫院當時之驗傷診斷書之說明並未記載被害人
      Ａ女有外傷；至於驗傷診斷書雖有記載肛交行為，但經為
      恭醫院97年4 月25日函覆說明該肛交行為之記載係依據被
      害人Ａ女之自述，再經為恭醫院97年5 月15日函覆說明本
      案肛門無性交特徵，無外傷及異物插入特徵等情，且被害
      人Ａ女曾被他人性侵過，所以被害人Ａ女會有性行為痕跡
      ，故從為恭醫院所出具之意見說明並無法證明被害人Ａ女
      於本案有受到性侵；且伊於95年12月2日當天下午在家裡
      房間裡面玩電動遊戲，並沒有到被害人Ａ女房間，如果伊
      有到被害人Ａ女的房間並脫其衣服、毆打，依照經驗法則
      ，一定會歷經相當時間，所以被害人Ａ女應該一開始就會
      喊叫，而不會等到之後才喊叫，且證人彭碧娥住的地方距
      離被害人Ａ女的房間很近，如果伊有欺負被害人Ａ女，且
      被害人Ａ女有抗拒時，則證人彭碧娥應該會看到這個過程
      ，但依證人彭碧娥所證述稱其一聽到被害人Ａ女叫聲之後
      隨即到被害人Ａ女房間外之窗戶觀看時，就只看見被害人
      Ａ女穿著衣服站在那邊哭，並沒有看到伊從被害人Ａ女的
      房間跑出來，亦可證明當時伊沒有到被害人Ａ女的房間，
      伊認為被害人Ａ女是受其哥哥的指使而誣陷伊，其因在於
      伊曾拒絕載送被害人Ａ女之哥哥去喝酒，致被害人Ａ女之
      哥哥懷恨在心，而構陷於伊並藉以要索金錢等語（見偵查
      卷第5至8、47、48頁，本院卷第13至15、49至66頁），惟
      查：
  １、被害人Ａ女於本案案發之際，所受之遭遇及客觀行為表現
      ，有被害人Ａ女之自承及下列證人分別於警詢、偵查及本
      院審理中之證述，足資佐憑：
    (1)被害人Ａ女迭於警詢、偵查中及本院準備、審理期日時均
      一致指稱：她於95年12月2日下午在其房間內遭被告徐○
      ○性侵害，她正躺在床上睡覺，因房門沒有鎖，且家裡沒
      有人在，被告徐○○就直接進入房間叫她起床，然後將她
      的衣服、褲子脫掉時，當時她有用雙手推被告徐○○，至
      於被告徐○○並沒有脫自己的褲子，只親她的臉、嘴巴、
      胸部及臀部，並且用手指很用力一直戳她的下體、肛門等
      部位，她感覺很痛、很難過，就大聲喊叫，之後被告徐○
      ○拿衛生紙擦拭她的下體後就走掉了，時間大約20分鐘，
      她就在房間一直大哭，鄰居彭碧娥就從房間窗戶那邊看著
      她，且當天下午她弟弟有打電話給她，她就跟她弟弟講這
      件事情，她弟弟就帶她到醫院驗傷等語（見偵查卷第9至
      14 、42至44頁，本院卷第15頁背面至18頁、第51至55頁
      ）。
    (2)證人Ｂ男即被害人Ａ女之兄於警詢、偵查中所為證述稱：
      被害人Ａ女曾於84年間遭人性侵過，且因重度智障，平常
      都在家裡沒有出門，而他因為要上班，所以白天都是被害
      人Ａ女1 個人在家，直到他下班之後才能陪伴被害人Ａ
      女，而於95年12月2日上午8時許，他打電話回家都沒有人
      接，一直到下午1 時30分許她妹妹即被害人Ａ女才接電話
      ，並在電話中一直哭沒有說話，他問被害人Ａ女發生什麼
      事，但被害人Ａ女沒有說，他就通知他弟弟處理，他弟弟
      也打電話給被害人Ａ女，但被害人Ａ女也一直哭，他弟弟
      就返家查看，被害人Ａ女才告知他弟弟說在住處遭被告徐
      ○○性侵，他弟弟就帶被害人Ａ女到為恭醫院驗傷等情（
      見偵查卷第15至17、31至33頁）。
    (3)證人Ｃ男即被害人Ａ女之弟於偵查中所為證述稱：事發當
      天是他哥哥即證人Ｂ男打電話給他，說被害人Ａ女在電話
      話裡哭哭啼啼的，叫他去看發生什麼事，他約於當日下午
      1 點半回到家，但被害人Ａ女將房門反鎖，他叫被害人Ａ
      女名字，被害人Ａ女才開門，一看到他就放聲大哭，他就
      問被害人Ａ女發生何事，遭何人欺侮，被害人Ａ女就邊哭
      邊跟他說是被告徐○○，並且用手勢一直指她的下體，他
      問被害人Ａ女是真的還是假的，被害人Ａ女就說真的，還
      說會痛，他就帶被害人Ａ女到被告徐○○住處，被告徐○
      ○當時坐在房間裡，他就問被告徐○○是不是欺侮被害人
      Ａ女，被告徐○○回答說沒有，但被害人Ａ女很激動的一
      直指著被告徐○○說有，當時被告徐○○的母親有走過來
      說被害人Ａ女亂講話，他們就發生爭論，之後他就報警處
      理等語（見偵查卷第36、37頁）。
    (4)證人彭碧娥即被告徐○○、被害人Ａ女之鄰居於本院審理
      時結證稱：她住的地方離被害人Ａ女的房間比較近，於95
      年12月2 日下午，她吃完了午飯，正在客廳看電視，有聽
      到被害人Ａ女在屋內大叫，一直大聲叫著其哥哥的名字，
      她從未聽聞被害人Ａ女這樣喊叫過，就立刻前去被害人Ａ
      女的窗戶縫隙探頭往屋內看，看到被害人Ａ女站著哭泣等
      語（見本院卷第59、60頁）。
    (5)綜上，是認被害人Ａ女於本案案發之際，行止異於平日，
      不僅大聲喊叫、哭泣，且於親人即證人Ｃ男到場後，即向
      證人Ｃ男表示自己遭性侵害之事實，另於事後之警詢、偵
      查、本院準備程序及審理期日反覆指陳相同之事實，即其
      於案發當時遭受被告徐○○以手指插入陰道及肛門一情。
  ２、本件被告徐○○辯稱：針對被害人Ａ女直指伊曾持棍棒毆
      打其肩膀並插入下體一情，核與卷附之為恭醫院被害人Ａ
      女之受理疑似性侵害事件驗傷診斷書及本院職權函詢為恭
      醫院之回覆內容明顯矛盾，因而爭議被害人Ａ女全部指述
      之真實性等語，然查：
    (1)原起訴書所載被告徐○○以棍子插入被害人Ａ女之陰道及
      肛門一情，但針對被害人所指之木棍並未扣案，本院固函
      承固函承辦警員將各種不同木棍交由被害人指認，惟實際
      的木棍並未扣案，且被害人Ａ女是否為因木棍之毆擊及侵
      入陰道因而受傷，會因被告徐○○毆擊之力道、所用木棍
      之實際材質、切割面的光滑程度而影響，本案因木棍並未
      扣案而難為實際之認定，且此部分，業據公訴檢察官分別
      於97年5月16日、同年6月17日審理期日當庭予以刪除在案
      （見本院卷第65、118頁），先予敘明。
    (2)另據財團法人為恭紀念醫院受理疑似性侵害事件驗傷診斷
      書所載被害人Ａ女之陰部、肛門「無外傷、有肛交」、驗
      傷解析圖中之「無外傷、有性行為」等情，經本院依職權
      向財團法人為恭紀念醫院函詢上開判斷之依據為何，此據
      回覆稱：上開記載係依被害人Ａ女之自述有肛交行為所致
      ，且經評估後，被害人Ａ女之肛門並無性交後之特徵、無
      外傷及異物插入之特徵等情，有財團法人為恭紀念醫院97
      年4月25日為恭醫字第0970000321號函、97年5月15日為恭
      醫字第0970000393號函各1 紙附卷可參（見本院卷第26、
      43頁），是故被害人Ａ女於案發之際，其身體並未遺留有
      經人以異物插入陰道抑肛門之性交痕跡。惟以：
    性侵害之特性之一為性侵害之發生，通常無證人作證，由
      於犯罪地點多在田野、路邊叢林、建築工地、廢棄空房、
      庫房、背僻小巷、住宅或其他封閉性場所，人煙稀少，被
      害人孤立無援。因此，性犯罪的事實情節，往往很難找到
      證人和目睹人作證。因此，大部份的性犯罪均是發生在一
      對一的情況，很難獲得第三者客觀直接的證詞。再者，性
      犯罪固然屬於違背對方意志，可能會出現強制與被強制的
      對抗態勢，因而在現場和人身上留下下列種種痕跡和其他
      物證，惟以「性器以外之其他身體部位或器物進入他人之
      性器、肛門或使之接合之行為」，構成刑法第10條第1項
      第2款之性交行為，從而若加害人以手指抑其他彈性物體
      插入已有性行為經驗之被害人之性器、肛門，且其插入之
      際未有對陰道、肛門為攻擊施暴或粗魯對待，因陰道與肛
      器之肌肉均具彈性，則未必成傷。
    智能障礙之人由於本身認知發展、語言表達、人格適應等
      方面的特性，因此常成為性侵害案件及受虐案件之被害人
      。再者，因智障者運用的詞彙有限，較難清楚地描述自己
      的情緒狀態。對於事情的敘述完整性的能力差，還有時間
      觀念（如昨天、前天、上午、下午）較不易辨別，加上短
      期記憶能力不佳等特質，因此對於案情之細節難為詳盡之
      陳述。本案之被害人Ａ女固屬重度智障，惟就被性侵之經
      過，迭於警詢、偵查及本院準備程序、審理期日所為之指
      述大體一致，此據本案輔佐人邱欣怡於本院審理時陳稱：
      被害人Ａ女是重度智障，時間記憶會有錯置問題，她的智
      能狀況就是只能記得對其身體比較有關係的事情，她會比
      較有印象等語（見本院卷第55頁背面），另被害人Ａ女之
      哥哥Ｂ男於本院審理時亦稱：被害人Ａ女對數字沒有觀念
      ，沒有辦法分辨昨天和上個月發生的事情，但是被害人Ａ
      女對於特定事件經過他們印證，被害人Ａ女說的是對的；
      且他與被害人Ａ女相處的過程中沒有發生過曾經杜撰某些
      事情，以被害人Ａ女智障的情況，被害人Ａ女不可能有騙
      人的意圖等語（見本院卷第55頁背面），是認被害人Ａ女
      於歷次之偵審程序中一致之陳述，應非設計構陷被告徐○
      ○之詞，誠可採信。另被告徐○○所辯稱之依客觀醫療診
      斷證明被害人Ａ女之身體、陰道及肛門並無傷一情，本院
      認被害人Ａ女前即有遭人性侵害（被害人Ａ女之叔叔，見
      臺灣高等法院92年度重上更（五）字第86號判決、最高法
      院93年度臺上字第5900號判決）之不幸遭遇，且被害人Ａ
      女既明確指稱被告徐○○以手指插入其陰道、肛門為性侵
      害之手段，本非必定成傷，且若性侵害之認定，倘以被害
      人必定成傷為要件，實與性侵害所造成之實際後果，未必
      相符，故被告徐○○就此所為之抗辯，尚難採為對其有利
      之認定，附此敘明。
  ３、本件被告徐○○抗辯於本案發時不在現場一情，無可採信
      之理由：
    (1)本案被告徐○○警詢中自稱：伊於上午7 時前往住家附近
      菜園種菜，之後在家中打電動，約上午10時許就1 個人出
      去跑步，一直到11時許才回家，之後就沒有出過門，上午
      他父親有在家，一直到11時30分許出門載他母親約12時許
      才回家，之後他與父母都在家中等語（見偵查卷第7頁）
      ，復於本院審理期日之陳稱：案發當日下午伊在家玩電動
      ，忘了從幾點玩到幾點，很少記時間，家裡還有其母在家
      ，父親原本在家後來去菜園等語（見本院卷61頁）。
    (2)惟證人徐阿坤即被告徐○○之父於本院審理時證述稱：95
      年12月2日當天被告徐○○早上起來，有去菜園1趟，回來
      後吃了早餐後，就在家裡一直玩電動，並沒有特別奇怪的
      動作或緊張，直到上午11時許，伊母親打電話回來請被告
      徐○○出去載，至於下午1時許至4時許，他在附近的菜園
      種菜，被告徐○○則待在家裡等語（見本院卷第56至58頁
      ）；證人徐林冉妹則於本院審理時結證稱：她認為被告徐
      ○○每天下午都在家，沒有出門，案發當日上午11時許，
      被告徐○○去苗栗縣的頭份市場載她，回到家已經12時許
      ，後來她在家中客廳看電視，而案發當日，什麼事情也沒
      發生，她在家根本沒聽到任何被害人Ａ女的喊叫聲，事後
      ，證人彭碧娥來到她家廣場跟她說被害人Ａ女叫的很大聲
      ，她才知道這件事，並轉知她的先生徐阿坤，當天下午，
      被告徐○○都在家裡，而她家大門外所搭蓋的鐵皮屋即電
      腦房，從她家客廳沒有辦法看到電腦房的情況，從電腦房
      走出來不須經過她家，因為一出鐵皮屋有獨立的出入門戶
      ，出門後可沿著道路，再往前走可到達被害人Ａ女的房間
      ，她先生徐阿坤於案發當日下午只是到離她家10分鐘路程
      的菜園逛一逛，約莫半小時就回來了等語（見本院卷第10
      2至111頁）；又證人彭碧娥則於本院審理時結證稱：被害
      人Ａ女大叫這件事情，證人徐林冉妹當天就知道，因為被
      害人Ａ女叫的很大聲，被害人Ａ女大叫的時候，她從家裡
      出來看時，證人徐林冉妹也從家裡出來等語（見本院卷第
      61頁）。
    (3)上開證人徐阿坤、徐林冉妹對於案發當日彼此之行止所為
      之證述，呈現互為不一之矛盾之處，明顯可見。再據上開
      證人徐阿坤所述，於案發之際，證人徐阿坤既曾外出至離
      家約莫10分鐘路程之菜園工作，則證述之被告徐○○於案
      發當日下午均在家中打電腦未曾外出一語，自非證人徐阿
      坤親自見聞之事實，所證難謂可採。又本案依證人徐林冉
      妹及本院依職權函請新竹縣政府警察局竹東分局所製作之
      現場圖及拍攝之被害人Ａ女、被告徐○○之住家環境照片
      所示（見本院卷第31至37頁），被告徐○○自稱所在之電
      腦房係位在其住宅紅色大門外之左側（面對大門）而加蓋
      之鐵皮屋，依照片及證人徐林冉妹之證述，證人徐林冉妹
      於案發當日下午在自家客廳看電視，她所在的客廳無法看
      到被告徐○○所在的鐵皮屋狀況，以被告徐○○自承所在
      之鐵皮屋即有獨立之出入門戶，且被告自鐵皮屋大門一出
      ，屋旁之道路即可直接前往被害人Ａ女之房門，無須迂迴
      至證人徐林冉妹所在之家宅，且證人徐林冉妹自家宅既無
      法見及被告徐○○自稱所在鐵皮屋之狀況，則證人徐林冉
      妹所稱被告徐○○於案發當日下午，甚至是每一天的下午
      均在家中，不曾出門，顯悖於事實，明顯可見係為脫免被
      告徐○○罪責之詞，不可採信。
    (4)被告徐○○復以證人彭碧娥在被害人Ａ女大聲喊叫案發之
      際，未見及伊，辯稱伊並未在案發現場等語。就此，證人
      於本院審理時證述稱：她住的地方距離被害人Ａ女房間比
      離被告徐○○房間較近，且她於95年12月某一天下午，她
      正吃完午飯待在客廳看電視，有聽到被害人Ａ女在叫，且
      叫的很大聲，邊叫邊哭，好像是被人家打過的聲音，一直
      喊證人Ｂ男的名字，因為被害人Ａ女平常在住處沒有事情
      不會隨便喊叫及常常喊叫，她就一下子到被害人Ａ女房間
      外，並在被害人Ａ女房間窗戶前問被害人Ａ女發生什麼事
      ，但被害人Ａ女沒有回答她，當時在被害人Ａ女房間內只
      看到被害人Ａ女穿著衣服站著哭，並沒有看到被告徐○○
      從裡面跑出來，但因當時窗戶僅開1 個縫，裡面還有窗簾
      ，且房間並沒有開燈，所以裡面是暗的，而屋外是亮的，
      因此她只有看到房間內一點點，並沒有看到完整的房間，
      無法確定當時除了被害人Ａ女之外是否還有其他人在場，
      而她在窗戶旁邊待了一下子而已等語（見本院卷第58至61
      頁），是以證人彭碧娥於案發之際，既無法目睹被害人Ａ
      女屋內之全貌，其突聞被害人Ａ女大聲喊叫，依其證述之
      內容觀之，其注意之焦點係聚集在哭泣之被害人Ａ女身上
      ，被害人Ａ女之房內因視野及光線陰暗而受侷限，從而證
      人彭碧娥縱證稱案發現場並未見及被告徐○○一語，實無
      法為有利於被告徐○○之認定。
  ４、被告徐○○復辯稱：伊與被害人Ａ女宿無怨隙，被害人Ａ
      女應係因伊拒絕載送Ｂ男去喝酒，導致Ｂ男懷恨在心，指
      使被害人Ａ女設計本案以加害於伊等語。然查：
    (1)本件被害人Ａ女於案發之際，因在房間內大聲哭喊已引起
      鄰居即證人彭碧娥之注意，且經Ｂ男之通知，被害人Ａ女
      之弟弟Ｃ男於案發後立即返回家中關心實際發生之情，嗣
      由被害人Ａ女之弟弟Ｃ男偕同被害人Ａ女至被告徐○○之
      家中理論未果後，由Ｃ男報警處理，依本案發生後均係由
      Ｃ男處理之情事觀之，誠難想見依被告徐○○所稱之與Ｂ
      男之細故，有何促使Ｂ男、Ｃ男及被害人Ａ女共同謀議加
      害報復被告徐○○之可能。
    (2)再者，被害人Ａ女為一智能障礙人士，其醫療紀錄並未顯
      示被害人Ａ女有妄想、幻覺等精神疾病，另據證人彭碧娥
      表示被害人Ａ女平日表現並無違常特異之處亦可佐憑，依
      被害人Ａ女為重度智障之患者，已難想像有能力配合Ｂ男
      設計陷害被告徐○○之可能，被告徐○○以伊與Ｂ男之細
      故即穿鑿附會地將之與本案牽扯，自屬推諉卸責之辯詞，
      難謂可信。
（三）綜上所述，本案據被害人Ａ女之指述，證人彭碧娥、Ｂ男
      、Ｃ男分別於警詢、偵查、本院審理期日所為之證述，已
      足認被告徐○○於95年12月2日下午1時左右之不詳時間，
      侵入重度智障患者被害人Ａ女房間內，利用被害人Ａ女心
      智缺陷之疾，違反被害人Ａ女之意願，而與之性交之犯行
      明確，被告徐○○所辯各節，均無可信，已論述如前，此
      外，本案經內政部警政署刑事警察局測謊人員，先以「熟
      悉測試法」，測試得之圖譜為chart1，鑑定人係依據測試
      圖譜中呼吸、膚電反應及心脈血壓3 項生理指標反應規律
      正常而認定受測者生理狀況平穩正常後，始進行本案問題
      之測謊鑑定（見內政部警政署刑事警察局97年6 月26日刑
      鑑字第0970090897號函覆說明），另針對如附表所示之相
      同問題以「區域比對法」對被告徐○○進行測試3 次，並
      分別依序蒐集圖譜chart2、chart3、chart4等部分，依照
      BI－ZONE鑑定方式製作測謊圖譜分析量化表中之＃1、＃2
      、＃3 部分（見偵查卷第25頁），而依該量化分析表中呼
      吸、膚電反應、心脈血壓中之0、＋1、1、－2等係指測試
      圖譜中相關問題（圖譜上標記為R ）與比對問題（圖譜上
      標誌為C ）之比較數值，正值係指比對問題反應大於相關
      問題，負值則反之；小計係指該測試圖譜之呼吸、皮膚電
      阻及心脈血壓反應等比較數值和；總和係指3個測試圖譜
      之比較數值總和；至於，因而認定被告徐○○於鑑定過程
      中對於「（問：你有沒有用任何東西（手指或棍棒）插入
      堂姐的下體（陰道或肛門）？答：沒有」、「（問：本案
      你有沒有用東西插入隔壁堂姐的下體？）答：沒有。」等
      問題呈現不實反應等情，堪認被告徐○○對於本案重要問
      題未據實以答，益見其避重就輕、推諉卸責之心。從而，
      本件事證明確，被告徐○○確有為本件犯行，應堪認定，
      應依法予以論科。
三、論罪科刑：
    本件被害人Ａ女因智能不足，經鑑定後認屬重度智障患者，
    並因此領有殘障手冊，此業經上開認定屬實，是被害人Ａ女
    應為刑法第222條第1項第3 款所指其他心智缺陷之人。又按
    「刑法第221條第1項所謂『其他違反其意願之方法而為性交
    者』，並不以類似同條項前段所列舉之強暴、脅迫、恐嚇或
    催眠術等方法為必要，祇要行為人主觀上具備侵害被害人性
    自主之行使、維護，以任何違反被害人意願之方法為性交者
    ，均屬之，」（最高法院94年度臺上字第4598號判決意旨可
    資參照），是核被告徐○○所為，係犯刑法第221條第1項、
    第222條第1項第3 款以對於心智缺陷之女子，以其他違反其
    意願之方法而為之加重性交罪。爰審酌被告徐○○無刑案前
    科紀錄，素行尚可，惟其明知被害人Ａ女智能不足，且獨自
    1 人在家可欺，竟為圖一己性慾之滿足，違反被害人之意願
    而對被害人Ａ女為強制性交行為，造成被害人Ａ女生理上創
    傷及心理上陰影，並嚴重妨害被害人Ａ女之身心健康及人格
    發展，且犯後矢口否認犯行，矯飾卸責，未見悔意，及考量
    其犯罪之手段、生活狀況、品行、智識程度及與被害人之關
    係等一切情狀，爰量處如主文所示之刑，以示懲儆。
據上論斷，應依刑事訴訟法第299條第1項前段，刑法第221條第1
項、第222條第1項第3款，判決如主文。
本案經檢察官陳麗芬到庭執行職務。
中    華    民    國    97    年    6     月    27    日
                  刑事第四庭審判長法  官  林秋宜
                                  法  官  馮俊郎
                                  法  官  劉兆菊
以上正本證明與原本無異。
如不服本判決應於收受本判決後10日內向本院提出上訴書狀，上
訴書狀應敘述具體理由。上訴書狀未敘述上訴理由者，應於上訴
期間屆滿後20日內補提理由書狀於本院「切勿逕送上級法院」。
中    華    民    國    97    年    6     月    27    日
                                  書記官  蕭汝芳 

附錄本案論罪科刑法條全文：
中華民國刑法第221條第1項
對於男女以強暴、脅迫、恐嚇、催眠術或其他違反其意願之方法
而為性交者，處3年以上10年以下有期徒刑。
前項之未遂犯罰之。
中華民國刑法第222條
犯前條之罪而有左列情形之一者，處無期徒刑或7年以上有期徒
刑：
一、二人以上共同犯之者。
二、對十四歲以下之男女犯之者。
三、對心神喪失、精神耗弱或其他心智缺陷之人犯之者。
四、以藥劑犯之者。
五、對被害人施以凌虐者。
六、利用駕駛供公眾或不特定人運輸之交通工具之機會犯之者
七、侵入住宅或有人居住之建築物、船艦或隱匿其內犯之者。
八、攜帶兇器犯之者。
前項之未遂犯罰之。

附表（測謊測試問題單）：
 ┌──┬──┬───────────────────────────────┐
 │ ID │ ER │TEXT                                                          │
 ├──┼──┼───────────────────────────────┤
 │ SF2│ Y  │有關你有沒有用任何東西插入堂姐下體案件的每一個問題你都會老實回│
 │    │    │答我嗎？                                                      │
 ├──┼──┼───────────────────────────────┤
 │ R6 │ N  │你有沒有用任何東西（手指或棍棒）插入堂姐的下體（陰道或肛門）？│
 ├──┼──┼───────────────────────────────┤
 │ R7 │ N  │本案你有沒有用東西插入隔壁堂姐的下體？                        │
 ├──┼──┼───────────────────────────────┤
 │ C4 │ N  │在95年以前，除了你告訴我的以外，還曾說謊逃避過責任嗎？        │
 ├──┼──┼───────────────────────────────┤
 │ C6 │ N  │在95年以前，除了你告訴我的以外，還曾經以任何方式欺騙過任何人嗎│
 │    │    │？                                                            │
 ├──┼──┼───────────────────────────────┤
 │ C9 │ N  │在95年以前，除了你告訴我的以外，還曾經說謊欺騙過親屬朋友嗎？  │
 ├──┼──┼───────────────────────────────┤
 │ N1 │ Y  │你姓徐嗎？                                                    │
 ├──┼──┼───────────────────────────────┤
 │ N9 │ Y  │你是62年次的嗎？                                              │
 ├──┼──┼───────────────────────────────┤
 │N10 │ Y  │你住新竹縣嗎？                                                │
 ├──┼──┼───────────────────────────────┤
 │SA3 │ Y  │我跟你講說我不會測試你沒跟你講過的問題，你相信嗎？            │
 ├──┼──┼───────────────────────────────┤
 │SA8 │ N  │你會不會擔心我可能會測試你其他沒跟你講過的問題？              │
 ├──┼──┼───────────────────────────────┤
 │N11 │ Y  │今天是8月7日嗎？                                              │
 └──┴──┴───────────────────────────────┘

司法院資訊處製作；財團法人民間司法改革基金會備份。
